# 请教陈版，关于房地产公司成立建材公司的一个问题

提问人：lbwl 时间：2013-05-29 11:20:45
我公司是个房地产公司，现在准备成立个建材公司，这个建材公司就是从上家买然后卖给我们项目的总包，就是他的收入就是他卖给总包的钱，然后我下属公司又支付给总包工程款，我再合并报表里这块怎么处理，假设他本期卖给我的总包建材款 500 万元，然后我本期支付总包 700 万的工程款，我怎么知道这 700 万工程款里面有多少是他卖给总包的建材，请陈版指教

回答人：chenyiwei
1 、该交易的真实目的是什么？为了做大你公司的合并销售收入规模（国企中常见）？ 2 、该建材公司卖给总包的建材，和你公司支付给总包的工程款中的建材部分，有无明确的对应关系？是否明确总包从该建材公司买入的材料必须用于你公司发包的工程项目？
3 、建材公司卖给总包的材料的定价原则？该交易对你公司支付给总包的工程款的确定依据和结果产生什么影响？ 4 、总包在这一过程中承担和享有所销售的建材所有权上主要风险和报酬的情况？

回答人：chenyiwei
回复 lbwl 的帖子
如果总包从该建材公司购入材料后，除了必须满足“以后总包在进行我公司发包的工程项目中所用的建材必须用我们这个建材公司卖给他的”这一限制条件以外，其他交易完全是该总包方自主意思的体现（包括采购的数量、品种、多余部分的自由处置等），因此总包方在一定程度上还是承担了存货所有权上的主要风险和报酬的。个人建议的处理原则为：建材公司向总包方出售材料时，无论你公司合并报表层面还是建材公司个别报表层面均正常确认销售；后续总包方将购自该建材公司的部分材料用于你公司发包的工程项目时，对这部分原材料在合并报表层面按照销售退回（按原价回购已出售的商品）处理，冲回原先确认的销售毛利（但不追溯调整前期报表，调整在当期），将其恢复到按原先建材公司的外购成本计量，并转入你公司房地产开发项目的成本中。

回答人：chenyiwei
回复 lbwl 的帖子
由于交易的过程是总包先向建材公司买入材料，在承接你公司发包的工程项目时，优先保证将这些材料投入你公司发包的工程项目，在确保你公司发包的工程项目用料需求的前提下，多余的购料可以由总包方自行处置。由此看出，在这一交易过程中：
1 、从总包方购入材料，到把材料投入你公司发包的工程项目这段时间内，这些材料实际上是处于总包方的控制下，总包方可以在满足协议约定条件（你公司工程项目的用料需求）的前提下自由支配这些材料，包括将多余的材料自行处置。你公司或者建材子公司实际上丧失了对这些材料的控制。 2 、材料存放在总包方的仓库内，因而总包方在此期间内承担了材料的毁损、灭失风险。 3 、由于部分材料可自行处置，总包方可以在处置这些材料的过程中享有价差收益和承担跌价风险。并且也在一定程度上承担了滞销积压的风险。

回答人：chenyiwei
回复 airbit 的帖子
这个案例中，对商品所有权上主要风险和报酬的转移和承担情况的判断相对较为复杂。按照《讲解 2010 》第 214 页：“与商品所有权有关的风险，是指商品可能发生减值或毁损等形成的损失；与商品所有权有关的报酬，是指商品价值增值或通过使用商品等形成的经济利益”。从这个案例看，由于总包在购入材料后，存放在其自己的仓库中，在此期间建材公司或者母公司并不控制这些材料，因此该商品的毁损、灭失风险是由总包方承担的；总包方在满足母公司发包工程的用料需求的前提下，可以自行处置超出部分的材料，对这部分材料，总包方享有和承担了公允价值变动的收益和损失。对于另一部分最终用在母公司所发包的工程上的材料，如果该总包商是在没有明确对应的中标工程项目的情况下从建材公司购入材料（例如该建材公司本身就是行业内较大的贸易商），在购入时尚不明确有多少材料将被用在母公司发包项目中的，则在商品发出时也就不能识别哪些材料的公允价值变动风险没有转移。因此，虽然最终用于母公司发包工程的原材料是原价购回，最终总包方未就该部分材料承担公允价值变动风险，但综合各方面因素分析看，首先公允价值变动风险只是“所有权上的主要风险和报酬”的一部分而不是全部；其次材料属于种类物而不是特定物，无法在当初出售的材料和后续回购的材料之间建立一一对应关系，总体权衡下来，仍然是倾向于所有权上的主要风险和报酬在发货时点已经转移。
在后续确定材料已被用于母公司发包工程时，基于原先销售时的承诺，可以确定总包方投入的原材料是来源于当初建材公司出售的原材料，且系平价购回，即回购的依据还是当初的销售合同。从这一点考虑，将其界定为原先销售的转回而不是一项独立的采购业务更为恰当，即分别冲回当初确认的销售收入和销售成本，比照销售退回方式处理。

提问人：lbwl 时间：2013-05-30 15:48:24
回复 chenyiwei 的帖子
其实是不是我可以理解为我下属的建材公司直接把建材卖给了我其他的房地产公司，现在只不过是经了总包一到手，我要把建材公司卖给总包，而本期总包又用于我项目上的建材里包含的未实现内部损益抵消（因为现在总包从建材公司买入后再卖给我总包不加价，那么这部分未实现利润就是建材公司卖给总包公司实现的利润，如果总包加价我也不用管，因为那是人家总包的利润，我也不需抵消），不知道我理解的对不对

回答人：chenyiwei
总包在持有这些材料期间，在一定程度上是享有和承担了其所有权上的主要风险和报酬的，并且也可以对其实施控制。因此交易模式的不同导致风险和报酬的承担和转移状况的实质性差异。

提问人：wangdafeng 时间：2013-05-31 20:42:35
回复 chenyiwei 的帖子
哪您的意思是说我这个建材公司的收入和成本在合并报表不用做抵消处理？

回答人：chenyiwei
可按我在 8 楼的回复处理。

提问人：lbwl 时间：2013-12-06 16:49:50
陈版，关于建材公司的这个事项有了新的情况，就是是这样以前假设说建材市场价是 100 ，总包按照 200 算在跟我们的施工合同中，这样他赚了 100 元，那么现在我们成立里建材公司后，建材公司按照市场价 100 买入，然后按照 150 卖给总包，总包还是按照 200 算在跟我们总包的合同中，这样总包就只能赚 50 了，他们少赚了 50 。总包从建材公司买建材全部用于我们的项目，他们是按照我们项目的施工进度从建材公司购入建材，且建材直接放在我们项目的工地，但是如果在这期间建材丢了我们也不负责(但是一般是建材他们买了就直接用了，也不会存放太长实际，基本上没有啥丢失毁损的风险）那这种情况在建材公司卖建材的时候还能确认收入吗，如果可以确认收入是不是再等我们项目实际用这部分建材的时候做 借 收入 150 贷 营业成本 100 开发成本 50 即把建材公司他自己的利润抵消掉

回答人：chenyiwei
“总包从建材公司买建材全部用于我们的项目，他们是按照我们项目的施工进度从建材公司购入建材，且建材直接放在我们项目的工地”：这种情况下，如果 7 楼中“已明确以后总包在进行我公司发包的工程项目中所用的建材必须用我们这个建材公司卖给他的”的承诺仍有效，且所采购材料的用途在总包从建材公司采购材料的合同中明确约定，即总包方实际上不具有自主处置这部分材料的权利，则实际上总包向建材公司购买材料有很强的针对性，即完全是对应于本企业的开发项目。再加上建材公司卖给总包的价格和总包将这部分材料用于本企业工程的结算价格都是锁定的，则更倾向于认为总包方在这一过程中并未享有或承担这部分材料所有权上的主要风险和报酬，即总包的“过手”购销业务没有商业实质，倾向于在本企业的合并报表层面将该两步交易作为内部交易予以抵销处理，不确认收入和成本，而按照建材公司从外部购入该建材的成本计入开发项目成本。 如果“总包从建材公司买建材全部用于我们的项目”并不是一个具有约束力的约定或者承诺，虽然材料目前存放在本企业工地，但总包可能随时将其运走用于其所承接的其他工程项目，则按照以前讨论的方法处理，即销售时确认销售收入，后续将材料用于本企业工程项目时作为销售退回处理。

提问人：lbwl 时间：2013-12-06 18:35:58
那建材公司单户里面如何处理，他向总包出售建材时如何核算，我觉得他单户里还是应该确认收入吧，因为对于他单户来说风险报酬都转移了。 而且您说“而按照建材公司从外部购入该建材的成本计入开发项目成本。”但是目前总包是在建材公司卖给他的价格基础上加了一部分价格，最后合并报表的金额应该是建材的采购成本+总包加价的金额吧。其实是这样，我跟总包最后的施工合同里的价格也不是我们双方定死的，是这样，每月政府会出一个东西，说上月的钢材最低价多少，最高价多少，中间价多少，我们是按中间价跟总包最终结算工程款，而我们买入钢材的价格与中间价之间的差额我们双方规定是一家一半，即我们卖给施工方钢材的价格为我们买入价+差额的50%，以前我们没有这个建材公司的时候总包找我们要的钢材款也是按照这个中间价格来的，所以总包并没有因为有这建材公司而少收工程款，只是他进钢材的成本高了。 而且您说的：倾向于在本企业的合并报表层面将该两步交易作为内部交易予以抵销处理，不确认收入和成本，而按照建材公司从外部购入该建材的成本计入开发项目成本。“您说的不确认收入成本是针对合并报表而言的吧，我单户里还是要确认的吧，如果是这样假设我本期卖了部分建材确认了收入，而总包是在下一个会计期间将建材用于我公司的项目，我本期如果处理。

回答人：chenyiwei
1 、建材公司单户表层面，出售给总包方的材料仍应确认收入和结转成本。因为即使风险和报酬没有转移给总包方，也是转移给了母公司。 2 、最后合并报表的金额应该是建材的采购成本+总包加价的金额。 3 、是针对母公司（房地产开发企业）合并报表层面而言的。如 1 的回复所述，建材公司单户表层面，出售给总包方的材料仍应确认收入和结转成本。

提问人：lbwl 时间：2013-12-07 09:17:24
陈版还得继续请教，我还有点不是太明白，您说的第一种情况不确认销售收入，因为我单户里是确认收入的，合并里是不是要做笔 借 营业收入 贷 营业成本 贷 开发成本 ，您说的第二种情况先确认收入，后续用于的时候按销售退回处理，这时如何做抵消分录，是否跟上笔分录一致。我怎么觉得都一样呢，因为第一种情况我也应该是在施工企业将建材用于我公司项目时抵消啊，水平较低，请陈版指教

回答人：chenyiwei
两种情况在合并报表层面编制的抵销分录相似。但抵销分录的编制时间不同，第一种情况下抵销分录在建材公司销售给总包方时就要编制抵销分录了。

提问人：lbwl 时间：2013-12-09 09:06:15
两种情况在合并报表层面编制的抵销分录相似。但抵销分录的编制时间不同，第一种情况下抵销分录在建材公司销售给总包方时就要编制抵销分录了 您说的第一种情况在销售时抵消如何抵消呢，因为销售时建材公司并没有将此部分建材用于我公司项目上，那么我就不能抵消开发成本了，比如说我今年 12 月份卖了一批建材，明年施工方才用于我公司项目，那么本年我如何编制合并报表呢在第一种情况下

回答人：chenyiwei
借：存货——库存材料，贷：营业成本（按所销售材料的原始外购成本）；借：营业收入，贷：其他应付款——总包方。

提问人：chenlingao 时间：2013-12-14 17:41:38
陈版主，您好！请问如果总包支付了购买材料的价款，合并报表的现金流量表是否需要将该部分现金流自“销售商品提供劳务收到的现金”转入“收到其他与经营相关的现金流”？

回答人：chenyiwei
如果合并报表层面在建材公司向总包销售材料的环节不能确认销售收入的，则收到总包价款应列报为“收到的其他与经营活动有关的现金”。